【裁判字號】    95,聲,1778
【裁判日期】    950509
【裁判案由】    聲請單獨宣告沒收違禁物
【裁判全文】
臺灣高雄地方法院刑事裁定              95年度聲字第1778號
聲  請  人  臺灣高雄地方法院檢察署檢察官
被      告  甲○○
上聲請人因違禁物事件，聲請單獨宣告沒收（95年度聲沒字第
469 號），本院裁定如下：
    主  文
聲請駁回。
    理  由
一、按違禁物得單獨宣告沒收，刑法第40條但書固定有明文。惟
    沒收為從刑之一種，依主從不可分原則，應附隨於主刑而同
    時宣告之，除有罪，免刑等判決，於裁判時併宣告外，如諭
    知無罪之判決，既無主刑，從刑亦無所附麗，故案內之違禁
    物，應另依刑法第40條但書由檢察官聲請單獨宣告沒收，最
    高法院著有78年臺非字第72號判例可資參照。故依現行刑法
    ，所有得沒收之物，原則上均應於有罪判決時，一併宣告沒
    收，僅於犯罪行為因法律上或事實上原因，對其行為人為不
    起訴處分時，或經起訴後因上開原因為無罪、免訴或不受理
    判決時，因未為有罪之判決，既無主刑，從刑即無所附麗，
    案內得沒收之物，即不能宣告沒收，檢察官始得就違禁物聲
    請法院單獨宣告沒收。
二、本件聲請意旨略以：高雄縣政府警察局湖內分局偵辦被告甲
    ○○涉犯毒品危害防制條例第4 條第1 項非法販賣毒品、第
    11條第1 項非法持有毒品案件，業經臺灣高雄地方法院檢察
    署檢察官不起訴處分確定，被告所持有如附表所示之海洛因
    ，屬毒品，有法務部調查局鑑定通知書在卷可稽，爰依法聲
    請宣告沒收銷燬等語。
三、經查：
  (一)高雄縣政府警察局湖內分局員警，於民國94年5 月19日12時
    30分許，在被告甲○○與案外人包志強位於高雄縣仁武鄉○
    ○村○○街158 號住處，扣得如附表所示之第一級毒品海洛
    因色5 包，因認被告甲○○涉犯販賣及持有第一級毒品罪嫌
    ，而移送臺灣高雄地方法院檢察署檢察官偵辦，經檢察官偵
    查終結，認被告辯稱：高雄縣仁武鄉○○村○○街158 號住
    處均由包志強居住，伊均在外工作等語，核與包志強證稱：
    扣案如附表所示之海洛因5 包，係綽號「阿郁仔」寄放在伊
    住處，伊僅有施用第二級毒品安非他命等語相符，而包志強
    確於94年5 月19日，因施用毒品案件，經本院裁定送觀察勒
    戒後，認無繼續施用毒品傾向而釋放，且客觀上並無其他證
    據足資佐證被告確有販賣、持有第一級毒品之事實，因認被
    告犯罪嫌疑不足，以94年度偵緝字第2632號為不起訴處分確
    定，此經本院核閱臺灣高雄地方法院檢察署94年度偵字第17
    542 號、94年度偵緝第2632號偵查卷無誤。
  (二)又警方於95年5 月19日，在高雄縣仁武鄉○○村○○街158
    號扣得之白色粉末7 包，經送法務部調查局鑑驗結果，均係
    第一級毒品海洛因無訛，此有該局94年11月1 日調科壹字第
    220021404 號鑑定通知書1 份在卷可參。另包志強因施用第
    二級毒品案件，經本院裁定送觀察勒戒後，認無繼續施用毒
    品傾向，由臺灣高雄地方法院檢察署檢察官以94年度毒偵字
    第4311號為不起訴處分確定，此有94年度毒偵字第4311號不
    起訴處分書及臺灣高等法院前案紀錄表各1 份附卷可查，參
    照包志強供稱：扣案如附表所示之海洛因7 包，係綽號「阿
    郁仔」寄放在伊住處等語，足認包志強因受託保管而持有如
    附表所示之第一級毒品海洛因7 包，與因供己施用而持有、
    施用第二級毒品安非他命，犯意各別，行為互殊，且無裁判
    上一罪之關係，故包志強顯另涉犯毒品危害防制條例第11條
    第1 項之持有第一級毒品罪。參照前揭判例意旨，自應由檢
    察官依法追訴包志強持有第一級毒品之犯行，並基於主從不
    可分原則，扣案如附表所示之第一級毒品海洛因7 包，應附
    隨於包志強持有第一級毒品之主刑而同時宣告沒收銷燬。聲
    請人逕行聲請宣告沒收銷燬如附表所示之第一級毒品海洛因
    7 包，於法容有未合，應予駁回。
四、爰依刑事訴訟法第220 條，裁定如主文。
中    華    民    國    95    年    5     月    9     日
                  刑事第十庭  法  官  高增泓
以上正本證明與原本無異。
如不服本裁定，應於收受送達後5 日內向本院提出抗告狀。
中    華    民    國    95    年    5     月    9     日
                              書記官  林慧芬
附表：
┌──┬────┬────────────┬─────────────┐
│編號│物品名稱│      數量及重量        │        鑑定結果          │
├──┼────┼────────────┼─────────────┤
│1   │白色粉末│7 包（合計淨重0.83公克，│經檢驗為第一級毒品海洛因。│
│    │        │空包裝總重1.39公克）    │（法務部調查局94年11月1 日│
│    │        │                        │調科壹字第220021404 號鑑定│
│    │        │                        │通知書）                  │
└──┴────┴────────────┴─────────────┘


司法院資訊處製作；財團法人民間司法改革基金會備份。
